臺灣臺東地方法院刑事判決　　　　　　　100 年度訴字第50號
公　訴　人　臺灣臺東地方法院檢察署檢察官
被　　　告　宋易銘
上列被告因施用毒品等案件，經檢察官提起公訴（99年度偵字第
2009號、99年度毒偵字第328 號），被告於準備程序中均為有罪
之陳述，本院合議庭裁定由受命法官獨任以簡式審判程序進行審
理，判決如下：
    主  文
宋易銘犯森林法第五十二條第一項第六款之竊取森林主產物罪，
，處有期徒刑玖月，併科罰金新臺幣陸萬捌仟零捌拾捌元，罰金
如易服勞役，以新臺幣壹仟元折算壹日；扣案之鏈鋸貳把，均沒
收之。又施用第二級毒品，處有期徒刑參月；扣案之第二級毒品
甲基安非他命（驗餘淨重零點柒陸貳公克）沒收銷燬之，包裝上
開毒品之包裝袋貳只、吸食器壹組、塑膠吸管提撥器壹支，均沒
收之。又施用第一級毒品，處有期徒刑柒月，扣案之第一級毒品
海洛因（驗餘淨重零點參陸公克）沒收銷燬之，包裝上開毒品之
包裝袋壹只，沒收之。應執行有期徒刑壹年肆月，併科罰金新臺
幣陸萬捌仟零捌拾捌元，罰金如易服勞役，以新臺幣壹仟元折算
壹日；扣案之第一級毒品海洛因（驗餘淨重零點參陸公克）、第
二級毒品甲基安非他命（驗餘淨重零點柒陸貳公克）均沒收銷燬
之；扣案之毒品包裝袋參只、吸食器壹組、塑膠吸管提撥器壹支
、鏈鋸貳把，均沒收之。
    犯罪事實
一、被告宋易銘前因施用毒品案件（一犯），經本院以94年度毒
    聲字第76號裁定令入勒戒處所執行觀察、勒戒後，因無繼續
    施用毒品傾向，於民國94年8 月23日出所；又因於99年5 月
    15日施用毒品（二犯），經本院以99年度訴字第197 號判決
    分別判處有期徒刑6 月、2 月，並定應執行刑為7 月確定（
    本件不構成累犯）。
二、宋易銘明知未經主管機關許可，不得於國有林地採取牛樟木
    ，竟意圖為自己不法之所有，基於為搬運贓物使用車輛、竊
    取森林主產物牛樟木之犯意，於99年10月1 日凌晨0 時許，
    駕駛不詳車牌號碼之車輛，並攜帶具有殺傷力之鏈鋸2 把，
    欲前往行政院農業委員會林務局臺東林區管理處（下稱臺東
    林管處）臺東事業區第4 林班地竊取牛樟木。迨宋易銘抵達
    上開林班地後，即將上開車輛暫時藏放，改以徒步方式前往
    牛樟木生長處（衛星定位座標為：255884、0000000 ），並
    接續以鏈鋸砍伐、徒手搬運至暫憩地點（衛星定位座標為：
    255931，0000000 ），以待車輛搬運之方式，將牛樟木殘材
    共15塊【總重261 公斤，山價為新臺幣（下同）22,696元】
    移置於自己實力支配之下，而竊取得逞。
三、宋易銘復基於施用第二級毒品甲基安非他命之犯意，於99年
    10月2 日凌晨4 時許，在上開暫憩地點，以將甲基安非他命
    置於吸食器內點火燒烤吸食煙氣之方式，施用第二級毒品甲
    基安非他命1 次；旋於10至20分鐘後，另基於施用第一級毒
    品海洛因之犯意，在相同地點，以將海洛因摻入香煙內吸食
    之方式，施用第一級毒品海洛因1 次。
四、嗣於99年10月2 日中午12時許，宋易銘於上開暫憩地點休息
    時，為警當場查獲，並扣得牛樟木殘材15塊、鏈鋸2 把、海
    洛因1 包（毛重0.5公克）、甲基安非他命2 包（毛重共1.3
    公克）、吸食器1 組、塑膠吸管提撥器1 支等，而查悉上情
    。
五、案經臺東縣警察局臺東分局報告臺灣臺東地方法院檢察署檢
    察官偵查起訴。
    理  由
壹、程序事項
    本件被告宋易銘所犯者非為死刑、無期徒刑、最輕本刑為3
    年以上有期徒刑之罪或高等法院管轄第一審案件，其於準備
    程序進行中，先就被訴事實均為有罪之陳述，經法官告知其
    簡式審判程序之旨，並聽取公訴人、被告之意見後，本院爰
    依刑事訴訟法第273 條之1 第1 項之規定，裁定由受命法官
    獨任以簡式審判程序進行審理。
貳、實體事項
一、上開犯罪事實業據被告宋易銘坦白承認，復有臺東縣警察局
    臺東分局初鹿派出所搜索扣押筆錄暨扣押物品目錄表、會勘
    紀錄、每木調查一覽表、臺東林區管理處知本工作站每木調
    查明細表、贓物認領保管單、刑案現場測繪圖、高雄市立凱
    旋醫院100年1 月10日高市凱醫驗字第14647號濫用藥物成品
    檢驗鑑定書、法務部調查局濫用藥物實驗室99年10月25日調
    科壹字第09923023820 號鑑定書、臺東縣警察局臺東分局99
    年度偵辦毒品案件嫌疑尿液採集代碼對照表、慈濟大學濫用
    藥物檢驗中心檢驗總表各1 份、刑案現場照片16張等附卷可
    稽，以及上開扣案物品可佐，足認被告之自白與事實相符，
    應可採信。本案事證明確，被告犯行堪可認定，應依法論科
    。
二、論罪科刑
（一）按森林主產物，係指生立、枯損、倒伏之竹木及餘留之根
      株、殘材；副產物則指樹皮、樹脂、種實、落枝、樹葉、
      灌藤、竹筍、草類、菌類及其他主產物以外之林產物而言
      ，國有林林產物處分規則第3 條規定甚明。又森林主產物
      ，並不以附著於其生長之土地，仍為森林構成部分者為限
      ，尚包括已與其所生長之土地分離，而留在林地之倒伏竹
      、木、餘留殘材等。至其與所生長土地分離之原因，究係
      出於自然力或人為所造成，均非所問。他人盜伐後未運走
      之木材，仍屬於林地內之森林主產物。森林法第50條第1
      項所定竊取森林主、副產物之竊取云者，即竊而取之之謂
      ，並不以自己盜伐者為限，縱令係他人盜伐而仍在森林內
      ，既未遭搬離現場，自仍在管理機關之管領力支配下，如
      予竊取，仍為竊取森林主、副產物，應依森林法規定論處
      ，最高法院93年台上字第860 號判例意旨可資參照。次按
      森林法第52條第1 項第6 款「為搬運贓物使用車輛」之加
      重要件，就文義而言，既非規定為「使用車輛搬運贓物」
      ，當以搬運贓物之目的而使用車輛即屬該當；就立法目的
      而言，上開加重要件之規範，旨在防止使用動力設備等較
      具規模之竊取行為（司法院（74）廳刑一字第452 號研究
      意見參照），是以搬運贓物之目的而使用車輛時，森林資
      源即有擴大遭受損害之虞，均不以該車輛確有搬運贓物為
      必要（臺灣高等法院臺南分院98年度上訴字第308 號判決
      結論同旨）。再按竊取行為是否既遂，應以其已否移入自
      己實力支配之下為區別之標準，而非以是否已搬運上車或
      已否移出室外為斷（最高法院76年台上字第3530號判決意
      旨參照）。經查，本件被竊之牛樟木殘材15塊，揆諸上開
      規定與判例意旨，應屬森林主產物無訛；又上開車輛乃被
      告以搬運牛樟木殘材為目的而使用，業據被告自承在卷，
      復考量被竊牛樟木總重達261 公斤之情，足認被告係為搬
      運贓物使用車輛無誤；再被告竊取之牛樟木殘材15塊，重
      量均在4 至41公斤之間，有上開每木調查明細表1 份附卷
      可稽，被告既值青壯之年，又已將個別牛樟木殘材搬運至
      暫憩地點，顯有能力搬運並排除他人之占有，是其於搬運
      上開牛樟木殘材時，應即已置於自己實力支配之下。因此
      ，核被告就犯罪事實欄二所為，係犯森林法第52條第1 項
      第6 款之為搬運贓物使用車輛之加重竊取森林主產物罪。
      至於被告攜帶之鏈鋸2 把，乃金屬製品，質地堅硬又銳利
      ，客觀上具有危害他人生命、身體安全之殺傷力，應屬刑
      法第321 條第1 項第3 款所稱之兇器，此雖亦構成森林法
      第50條之竊取森林主產物罪，而應依刑法第321 條第1 項
      第3 款之加重竊盜罪論處，然因森林法第52條第1 項為同
      法第50條之特別規定，故應優先適用森林法第52條第1 項
      規定論罪，不再論以森林法第50條、刑法第321 條第1 項
      第3 款之罪，是檢察官認被告僅成立森林法第50條、刑法
      第321 條第1 項第3 款之罪，亦有誤會，惟因社會基本事
      實同一，爰依法變更檢察官所引應適用之法條。被告於上
      揭短暫時間竊取牛樟木殘材之犯行，係於密切接近之時、
      地實施，侵害同一之法益，各行為之獨立性極為薄弱，依
      一般社會健全觀念，在時間差距上，難以強行分開，在刑
      法評價上，以視為數個舉動之接續施行，合為包括之一行
      為予以評價，較為合理，應屬接續犯，而為包括之一罪（
      最高法院86年臺上字第3295號判例意旨參照）。
（二）按海洛因及甲基安非他命為毒品危害防制條例所列管之第
      一級及第二級毒品，該條例第2 條第2 項第1 款、第2 款
      規定甚明，是核被告就犯罪事實欄三所為，係犯毒品危害
      防制條例第10條第1 項、第2 項之施用第一級、第二級毒
      品罪。被告持有第一級、第二級毒品之低度行為，應分別
      為施用第一級、第二級毒品之高度行為所吸收，均不另論
      罪。
（三）被告所犯上開三罪，犯意各別，行為互殊，應予分論併罰
      。
（四）爰審酌被告正值青壯之年，且有相當謀生能力，不思循以
      正當途徑獲取財物並戮力戒除毒癮，竟為籌措施用毒品費
      用，即漠視法令禁制，恣意砍伐竊取國有牛樟木，對自然
      生態、森林林相之維護及原生植物之保育均產生相當之危
      害；又被告前因施用毒品，經觀察、勒戒、論罪科刑後，
      再度施用毒品，顯見其控制力薄弱，難以自律，無法抗拒
      毒品之誘惑；兼衡其犯罪動機、智識程度、家庭及經濟狀
      況（與父母同住、離婚、育有1 幼子、月收入約30,000元
      至40,000元）、犯罪之手段、竊取森林主產物之種類、重
      量及價值（總計261 公斤，山價為22,696元）、犯後尚能
      坦承犯行之態度，且其所犯之施用毒品犯行乃戕害自己身
      心健康，並未危害他人法益等一切情狀，分別量處如主文
      所示之刑，並定其應執行之刑。
（五）又犯森林法第52條之加重竊取森林主產物罪，應併科之罰
      金以贓額2 倍以上5 倍以下為其額度；所謂之「贓額」係
      指其竊取之森林主產物之價額（最高法院86年度台上字第
      6566號判決意旨參照），且贓額之計算，係以山價為準，
      並不以交易價格之市價為準（最高法院81年度台上字第
      1758號判決意旨參照）。而上揭森林主產物即牛樟木之售
      價為22,696元，有上開每木調查明細表1 份在卷可稽，經
      考量被告乃親自盜取牛樟木，應無支出生產費之情，是本
      院認定本件山價即贓額（總售價扣除總生產費）為22,696
      元，並審酌犯罪情節，據此併科贓額3 倍即68,088元之罰
      金，復諭知易服勞役之折算標準。
（六）扣案包裝袋內之白色粉末（驗餘淨重0.36公克）、白色結
      晶體（驗餘總淨重0.762 公克），分屬毒品危害防制條例
      第2 條第2 項所列管之第一級毒品海洛因、第二級毒品甲
      基安非他命，業據被告供承在卷，復有上開法務部調查局
      濫用藥物實驗室鑑定書、高雄市立凱旋醫院濫用藥物成品
      檢驗鑑定書各1 份附卷可考，應均依毒品危害防制條例第
      18條第1 項前段之規定，沒收銷燬之。又包裝上開毒品之
      包裝袋3 只，亦分別為被告所有供持有第一級毒品海洛因
      、第二級毒品甲基安非他命犯罪所用之物；扣案之吸食器
      1 組、塑膠吸管提撥器1 支，均為被告所有供施用第二級
      毒品甲基安非他命犯罪所用之物；鏈鋸2 把均為被告所有
      供犯本件竊取森林主產物所用之物，均據被告供承在卷，
      應均依刑法第38條第1 項第2 款之規定宣告沒收之。
據上論斷，依刑事訴訟法273 條之1 第1 項、第299 條第1 項前
段、第300 條，森林法第52條第1 項第6 款，毒品危害防制條例
第10條第1 項、第2 項、第18條第1 項前段，刑法第11條前段、
第38條第1 項第2 款、第51條第5 款，判決如主文。
本案經檢察官林嘉宏到庭執行職務。
中    華    民    國     100    年    4    月    1    日
                  刑事第三庭  法  官  李俊彬
以上正本證明與原本無異。
如不服本判決應於收受送達後10日內向本院提出上訴書狀，並應
敘述具體理由；其未敘述上訴理由者，應於上訴期間屆滿後20日
內向本院補提理由書（均須按他造當事人之人數附繕本）。「切
勿逕送上級法院」。
                              書記官  吳明學
中    華    民    國   100    年    4     月    1     日
附錄論罪科刑法條：
森林法第52條
竊取森林主、副產物而有左列情形之一者，處6 月以上5 年以下
有期徒刑，併科贓額2 倍以上5 倍以下罰金：
一  於保安林犯之者。
二  依機關之委託或其他契約，有保護森林義務之人犯之者。
三  於行使林產採取權時犯之者。
四  結夥二人以上或僱使他人犯之者。
五  以贓物為原料，製造木炭、松節油、其他物品或培植菇類者
    。
六  為搬運贓物，使用牲口、船舶、車輛，或有搬運造材之設備
    者。
七  掘採、毀壞、燒燬或隱蔽根株，以圖罪跡之湮滅者。
八  以贓物燃料，使用於礦物之採取，精製石灰、磚瓦或其他物
    品之製造者。
前項未遂犯罰之。
第 1 項第 5 款所製物品，以贓物論，沒收之。
毒品危害防制條例第10條
施用第一級毒品者，處 6 月以上 5 年以下有期徒刑。
施用第二級毒品者，處 3 年以下有期徒刑。